最高法院刑事判決　　　　　　一○○年度台上字第一五八四號
上　訴　人　○○○
上列上訴人因妨害性自主案件，不服台灣高等法院中華民國九十
九年四月二十九日第二審判決（九十九年度上訴字第五一一號，
起訴案號：台灣台北地方法院檢察署○○○年度偵字第一五九一
三號），提起上訴，本院判決如下：
    主  文
原判決撤銷，發回台灣高等法院。
    理  由
原判決認定上訴人○○○於民國○○○年六月二十七日晚間九時
許，與Ａ女（真實姓名、年籍詳卷）及其友人張○○前往台北市
○○區○○街四二號九樓「香○○○○賓館」九○九室。嗣於翌
日（即二十八日）上午七時許，藉詞支開張○○，獨留Ａ女在房
內，竟基於強制性交之犯意，違反Ａ女意願，以手撫摸其胸部及
強行以手指插入Ａ女陰道，致使Ａ女無法抗拒而強制性交得逞等
情。因而維持第一審為上訴人之科刑判決（累犯，處有期徒刑三
年六月），駁回上訴人在第二審之上訴，固非無見。
惟查，除有特別規定外，被告未於審判期日到庭而逕行審判者，
其判決當然違背法令；又刑事訴訟法第三百七十一條雖規定第二
審法院於被告經合法傳喚，無正當理由於審判期日不到庭者，得
不待其陳述，逕行判決。惟第二審法院得不待被告之陳述逕行判
決，以被告經合法傳喚無正當理由不到庭為要件。原審九十九年
四月十五日上午九時五十分審理期日之傳票，固於九十九年三月
五日送達，由上訴人親自簽收，有送達證書在卷可稽（見原審卷
第四十九頁）。然上訴人因另犯竊盜案件，經判處有期徒刑七月
確定，於○○○年十月八日入監執行，其間並因違反毒品危害防
制條例案件，於九十九年一月二十八日經借送法務部矯正署桃園
看守所附設勒戒所觀察、勒戒，於九十九年三月一日因無繼續施
用傾向而出所，繼續執行前揭刑期，至九十九年四月十六日始執
行完畢出監等情，有上訴人之台灣高等法院前案紀錄表、出入監
簡列表（見原審卷第二十三、五十三頁），及全國前案資料查詢
表（附於本院卷）可憑。是九十九年四月十五日審判期日，上訴
人尚在監執行，原審未於審判期日提解上訴人到庭，則上訴人未
到庭陳述，係因在監服刑身體受拘束所致，難謂無正當理由。原
審不待上訴人到庭陳述，逕行判決，其判決前所踐行之訴訟程序
違背上訴人防禦權之保障規定，致有依法不應判決而判決之違誤
，顯然於判決有影響，依前開說明，自屬判決違背法令。上訴意
旨指摘原判決不當，尚非全無理由，應認有撤銷發回更審之原因
。
據上論結，應依刑事訴訟法第三百九十七條、第四百零一條，判
決如主文。 
中    華    民    國  一○○  年    三    月  三十一  日
                      最高法院刑事第三庭
                          審判長法官  陳  正  庸  
                                法官  林  秀  夫  
                                法官  林  瑞  斌  
                                法官  謝  靜  恒  
                                法官  魏  新  和  
本件正本證明與原本無異
                                      書  記  官  
中    華    民    國  一○○  年    四    月    六    日
                                                      Ｅ